【裁判字號】    98,易,397
【裁判日期】    990107
【裁判案由】    偽造文書
【裁判全文】
臺灣高雄地方法院刑事判決               98年度易字第397號
公  訴  人  臺灣高雄地方法院檢察署檢察官
被      告  乙○○
選任辯護人  周俊源律師
被      告  甲○○○
上列被告因偽造文書案件，經檢察官提起公訴（97年度偵字第17
134 號），本院判決如下：
    主  文
甲○○○、乙○○共同犯使公務員登載不實文書罪，各處有期徒
刑捌月，各減為有期徒刑肆月，如易科罰金，均以銀元佰元即
新臺幣玖佰元折算壹日。
    事  實
一、丙○○（經本院傳拘未到，待緝獲後另行審結）明知越南籍
    成年女子甲○○○為求得以進入臺灣地區工作，與其並無結
    婚之真意，竟因甲○○○允諾事後每月將支付丙○○新臺幣
    （下同）1 萬元酬勞之代價，與甲○○○及已知上情而為賺
    取仲介利益之乙○○共同基於使公務員登載不實之犯意聯絡
    ，於民國91年10月15日，由乙○○帶同丙○○共同搭機前往
    越南胡志明市，經由乙○○安排，使丙○○與甲○○○以假
    結婚之方式，先於92年1 月28日在越南結婚，並於同日在越
    南辦妥結婚登記，取得該國內容不實之結婚證明書，於經駐
    胡志明市臺北經濟文化辦事處認證後，由丙○○於92年4 月
    2 日，持上開內容不實之結婚證明書等資料，前往高雄市左
    營區戶政事務所，申請辦理結婚登記，使不知情之該戶政事
    務所承辦公務員於形式審查後，將該不實事項登載於職務上
    所掌管戶籍登記簿上，足以生損害於戶政機關對於辦理結婚
    登記及戶政資料管理之正確性。嗣經甲○○○於96年12月3
    日向內政部入出國及移民署專勤事務第二大隊（下稱移民署
    專勤隊）臺南市專勤隊申請歸化本國國籍時，為移民署人員
    發現可疑而循線會同員警共同查獲。
二、案經台南市警察局第四分局報請臺灣高雄地方法院檢察署檢
    察官偵查起訴。
    理  由
壹、證據能力部分：
一、按被告之自白，非出於強暴、脅迫、利誘、詐欺、疲勞訊問
    、違法羈押或其他不正之方法，且與事實相符者，得為證據
    。經查：
  (一)被告甲○○○於本院審理時雖辯稱：移民署人員講話很衝云
    云。惟查，經本院於98年5 月20日當庭進行勘驗而播放96年
    12月3 日內政部入出國及移民署人員（下稱移民署人員）詢
    問光碟，勘驗結果略以：詢問人語氣平和，並無強迫、粗言
    相向，但中間因有他人加入參與詢問，加上詢問時間長達4
    個小時，中間情事稍微混亂，但眾人語氣堪稱平和、耐心，
    無甲○○○所言「說話太衝」之情形。全程眾人對甲○○○
    皆帶善意，並無中斷、無其他異狀。而過程中有一個人進來
    加入訊問，並告知丙○○陳述之情形，被告甲○○○答道「
    我就是要嫁給他，順便做一點工，賺一點錢。」，此人多次
    強調被告丙○○之供述，且要被告甲○○○把事實老實說出
    來等情，有本院98年5 月20日勘驗筆錄1 份在卷可稽（見院
    二卷第31頁）。是被告甲○○○上開所辯，顯與上開勘驗結
    果不符，不足採信。另共同被告丙○○確有供出假結婚之情
    ，則移民署人員向被告甲○○○告知共同被告丙○○已供述
    假結婚真來台打工賺錢之實情，並要被告甲○○○把事實老
    實說出來，自非屬不法取供。從而，被告甲○○○於96年12
    月3 日在移民署人員詢問中之自白，既非出於強暴、脅迫、
    利誘、詐欺、疲勞訊問、違法羈押或其他不正之方法，且與
    事實相符，衡諸首揭法規意旨，自得採為本案論罪科刑之證
    據。
  (二)至共同被告丙○○於本院審理時雖辯稱：我於移民署之供述
    係遭引誘，我怕供詞與我太太即被告甲○○○不同，我就會
    被收押，所以有配合他們的意思云云。惟查，共同被告丙○○就其係遭何人引誘，已表示沒有印象（見偵卷第28頁），
    且就如供述不同，究竟係甲○○○或丙○○會被收押，亦先
    後供述不同（見院二卷第30、85、88頁），且其就上開所辯
    ，復無法提出任何證據以資佐證及供本院調查，本院自難採
    信。又共同被告丙○○於97年6 月2 日第3 次警詢時仍供稱
    ：我於第1 、2 次筆錄中所說是實在，並未供述有遭非法取
    供之情（見警卷第10頁反面）。另其於本院審理時亦供承：
    當時我們經詢問時，（詢問人員）沒有毆打、脅迫、利誘我
    等語（見院二卷第30頁）及於本院審理時證稱：97年4 月該
    次警詢中所述，警察沒有對我作暴力、脅迫、利誘等不法之
    情事等語明確（見院二卷第86頁）。再者，佐以共同被告丙○○之前即曾因其他案件而到警局做過筆錄的經驗，且在製
    作筆錄前並經警察告知其所涉犯之罪名為偽造文書（即使公
    務員登記不實）及相關權利（見院二卷第86頁），則丙○○
    與甲○○○若果確有結婚之真意，而非假結婚，則理當堅稱
    結婚為真實，其又豈有僅因恐遭收押即因此故意為不實之陳
    述，而自陷刑事追訴及處罰之可能？再者，共同被告丙○○
    若果係假結婚，且故為不實之陳述，移民署人員縱告知日後
    可能進行之法律程序（包括移送檢察官偵查，偵查後檢察官
    可能諭知具保或向法院聲請羈押等），亦非屬不法之惡害通
    知。綜上，共同被告丙○○於96年12月3 日移民署人員詢問
    時及97年4 月18日在警詢中之自白，既非出於強暴、脅迫、
    利誘、詐欺、疲勞訊問、違法羈押或其他不正之方法，且與
    事實相符，衡諸首揭法規意旨，自得採為本案論罪科刑之證
    據。
二、次按被告以外之人（包括證人、鑑定人、告訴人、被害人及
    共同被告等）於檢察事務官、司法警察官或司法警察調查中
    所為之陳述，與審判中不符時，其先前之陳述具有較可信之
    特別情況，且為證明犯罪事實存否所必要者，得為證據，刑
    事訴訟法第159 條之2 定有明文。所謂「前後陳述不符」之
    要件，應就前後階段之陳述進行整體判斷，以決定其間是否
    具有實質性差異，惟無須針對全部陳述作比較，陳述之一部
    分有不符，亦屬之。經查，甲○○○、丙○○於移民署人員
    詢問及警詢中之陳述，相對於自己以外之其他共同被告而言
    ，係屬被告以外之人於審判外之陳述，而甲○○○、丙○○
    於移民署人員詢問及警詢中之陳述，關於甲○○○、丙○○
    之間結婚是否係為了讓甲○○○來台打工賺錢，是否假結婚
    ，徐建治有無說一個月甲○○○會給丙○○1 萬元等情，前
    後已有不盡相符之處，本院審酌甲○○○、丙○○於移民署
    及警詢之陳述，並非經強暴、脅迫、利誘或其他不正方法取
    得之供述，已詳如上述，且渠等陳述完整及明確，並係因被
    詢問過程中，因有諸多悖於常情之處無法合理解釋，且無暇
    蓄意編織掩飾，亦未權衡利害而為真實之陳述，客觀上應具
    有較可信之特別情況，且亦為證明犯罪事實存否所必要，依
    上揭規定，甲○○○、丙○○於移民署人員及警詢中之陳述
    ，自有證據能力。
三、另按被告以外之人於審判外之言詞或書面陳述，除法律有規
    定者外，不得作為證據；又被告以外之人於審判外之陳述，
    雖不符刑事訴訟法第159 條之1 至第159 條之4 之規定，而
    經當事人於審判程序同意作為證據，法院審酌該言詞陳述或
    書面陳述作成時之情況，認為適當者，亦得為證據；當事人
    、代理人或辯護人於法院調查證據時，知有第159 條第1 項
    不得為證據之情形，而未於言詞辯論終結前聲明異議者，視
    為有前項之同意。刑事訴訟法第159 條第1 項、第159 條之
    5 定有明文。經查，本判決所引用之各項證據資料，其中關
    於丙○○、甲○○○於移民署人員及警詢中之供述，相對於
    自己以外之其他共同被告而言，有證據能力，已詳如上外，
    至其他屬於被告以外之人於審判外之陳述者，均據本院於調
    查證據程序逐一提示並告以要旨，檢察官、被告、辯護人均
    知該等證據為被告以外之人之審判外陳述，已表示對證據能
    力不爭執（見院一卷第35頁）及未於言詞辯論終結前聲明異
    議，本院審酌上開證據作成時之情況，亦無不當取供等情形
    ，認為以之作為本案之證據亦屬適當，依刑事訴訟法第159
    條之5 規定，應有證據能力。
四、至甲○○○、丙○○於偵訊中之供述，參酌最高法院97年台
    上字第2175號判決及最高法院98年台上字第76 53 號判決意
    旨，及本院審理中，甲○○○、丙○○均已到庭具結而為證
    述，並經被告乙○○之反對詰問，依法應有證據能力，但因
    本判決未引用上開證據，爰不再詳加論述，併予敘明。
貳、實體部分：
一、訊據被告乙○○、甲○○○（下稱被告2 人）均矢口否認有
    使公務員登載不實文書罪之犯行，被告乙○○辯稱：我知道
    他們是真結婚，不知道甲○○○每個月要給丙○○1 萬元的
    事情，我沒有與甲○○○、丙○○共同犯意聯絡及使公務員
    登載不實的意思云云；被告甲○○○辯稱：我與丙○○是真
    結婚云云。經查：
  (一)於91年10月15日，乙○○帶同丙○○共同搭機前往越南胡志
    明市，經由乙○○安排，使丙○○與甲○○○以假結婚之方
    式，先於92年1 月28日在越南結婚，並於同日在越南辦妥結
    婚登記，取得該國內容不實之結婚證明書，經駐胡志明市臺
    北經濟文化辦事處認證後，由丙○○於92年4 月2 日，持上
    開內容不實之結婚證明書等資料，前往高雄市左營區戶政事
    務所，申請辦理結婚登記，使不知情之該戶政事務所承辦公
    務員為形式審查後，將該不實事項登載於職務上所掌管戶籍
    登記簿上，足以生損害於戶政機關對於辦理結婚登記及戶政
    資料管理之正確性等上揭犯罪事實，除據被告2 人以前揭情
    詞置辯外，餘均經被告2 人於本院審理時不爭執在卷（見院
    一卷第34頁），並有乙○○、丙○○入出境資料查詢2 份（
    見警卷第28至30）、法務部入出境資訊連絡作業資料2 份（
    見院二卷第130 、131 頁）、結婚登記申請書、越南結婚證
    書各1 份在卷可稽（見警卷第33至35頁）。
  (二)被告2 人雖均否認有上揭使公務員登載不實文書罪之犯行，
    並以前揭情詞置辯。惟查：
  １、共同被告丙○○於96年12月3 日移民署人員詢問中已供述
      ：我不知我太太的出生年月日，當初我們辦理結婚之初衷
      本來是要讓甲○○○來台打工賺錢，本來姓徐的（指被告
      乙○○）是說好1 個月甲○○○會給我1 萬元。過了這麼
      多年以來，雖說本來我是說好做人頭老公要讓她來台打工
      賺錢，但之後這幾年相處以來，我們反倒變成假戲真做，
      我們也有感情基礎了，我們2 人也都想做真實夫妻，約這
      1 個月以來，我們也都有夫妻之實了，以前我們一開始是
      做錯事了，但之後我們既有感情基礎，也有夫妻之實，希
      望政府可給我們一個機會。當初就只說甲○○○賺的錢自
      己處理，另外每個月給我1 萬元人頭費等語甚詳（見警卷
      第1 至5 頁）。
  ２、共同被告丙○○於97年4 月18日警詢中並供述：我和越南
      妻子甲○○○於92年1 月28日在越南辦理結婚登記，在越
      南和在台灣都沒有辦桌請客，也沒有送聘金。我在第一次
      筆錄中所說在越南結婚是要甲○○○來台打工賺錢，有期
      約說每個月要1 萬元充當人頭老公費用之供述是實在，但
      是她過來到現在我都沒有向她拿，現在我們有在一起，我
      們現在也有要做正常的夫妻。以前不曉得辦這結婚有涉及
      偽造文書，現在甲○○○有答應我們要繼續在一起做真正
      的夫妻等語（見警卷第6 至9 頁）；其於97年6 月2 日警
      詢中復供述：我所說的徐姓朋友就是乙○○沒錯，與乙○○第一次見面時他問我是否要到越南旅遊，順便介紹越南
      女子認識結婚。乙○○有向我提出介紹費約2 萬元等語明
      確（見警卷第6 至9 頁）。
  ３、又被告甲○○○於移民署人員詢問時亦坦承：「（你先生
      已經說明妳本是為賺錢來台的妳是否承認? ）我承認。但
      是我和我先生生活在一起有差不多有2 個月了，因為雙方
      在一起生活感覺不錯，有了感情基礎所以想要永遠在一起
      」、「（你辦結婚共花多少錢? 妳們有表明要給多少錢嗎
      ? ）我只有花機票錢和辦文件的錢。有用越南話說明，她
      說每個月要給1 萬，但是我老公都沒有跟我拿錢。」等語
      明確（見警卷第18、19頁）。至證人甲○○○於本院審理
      時雖證稱：「（你在移民署那邊有沒有說每個月要給1 萬
      元？）我沒有說」，然經本院於98年12月23日勘驗而當庭
      播放被告甲○○○於移民署人員詢問之錄影錄音光碟，被
      告甲○○○於移民署人員詢問時確有供述每個月要給1 萬
      元，且錄音內容與警詢筆錄所載相符等情，亦有本院98年
      12月23日審判筆錄1 份附卷可憑（見院二卷第150 頁反面
      ）。
  ４、再者，衡諸一般經驗法則，夫妻乃相結合之二個體，因互
      萌愛意互許終生，生活上互相扶持照料。然查，經本院詳
      觀丙○○、甲○○○於移民署、警詢及本院審理中之供述
      及證述內容，丙○○對其太太甲○○○之出生日期於移民
      署人員詢問時竟表示不知道（見警卷第2 頁），且其與甲○○○結婚時沒有送聘金（見警卷第8 頁），在越南和在
      台灣都沒有宴客，也沒有拍結婚照（見警卷第7 頁、院二
      卷第82、90頁），就甲○○○之前工作不清楚，其所證述
      甲○○○家中兄弟姊妹之人數（即一個弟弟、一個妹妹）
      亦與甲○○○於本院審理時證述：我有3 個妹妹等語（見
      院二卷第90頁）明顯不相符。又丙○○與甲○○○第一次
      見面，第二次即辦理結婚，且第一次見面後雙方沒有交往
      ，另甲○○○當時還不會講國語，對丙○○家境、家人之
      情況於婚前都不知道（見院二卷第87、94頁）。此外，被
      告甲○○○於本院審理時更供述：我剛嫁給他時不喜歡，
      但是他有空也會關心我，也有感情了等語（見院二卷第15
      4 頁反面），益徵被告甲○○○於結婚當時對於登記結婚
      對象乙節，毫無所謂，與丙○○辦理結婚僅係進入臺灣工
      作之手段，自始欠缺與丙○○共同經營婚姻之真意。
  ５、由上揭事證綜合觀之，堪認甲○○○與丙○○辦理結婚，
      僅係為求得以進入臺灣地區○○○○段，自始欠缺與丙○○共同經營婚姻之真意；另丙○○亦知悉上情，然因貪圖
      甲○○○允諾事後每月將支付其1 萬元酬勞之代價，遂同
      意擔任人頭老公而與甲○○○辦理假結婚，在結婚之初並
      無結婚真意。是被告甲○○○上開所辯：我與丙○○是真
      結婚云云，為犯後卸責之詞，不足採信。
  ６、甲○○○與丙○○在結婚之初並無結婚真意，渠等間之婚
      姻是假結婚等情，已詳如上述。又丙○○係由被告乙○○
      帶同而共同搭機前往越南胡志明市，並經由被告乙○○安
      排而仲介與甲○○○結婚，且被告乙○○並說好1 個月甲○○○會給丙○○1 萬元（見警卷第4 頁），復幫忙甲○○○、丙○○辦理結婚手續等相關業務及賺取仲介費用（
      見警卷第24頁正反面），之後甲○○○與丙○○假結婚入
      境台灣時，並由乙○○與丙○○共同前往接機（見院二卷
      第87、93、154 頁），顯見被告乙○○就甲○○○與丙○○上開假結婚之事，自始全程參與並予以仲介，對甲○○○、丙○○間係假結婚乙事，自難諉為不知。從而，被告
      乙○○上開所辯：我知道他們是真結婚，不知道甲○○○
      每個月要給丙○○1 萬元的事情，我沒有與甲○○○、丙○○共同犯意聯絡使公務員登載不實的意思云云，為犯後
      卸責之詞，不足採信。
  (三)綜上，被告乙○○、甲○○○2 人有事實欄所載共同使公務
    員登載不實罪之犯行，事證明確，被告2 人上開所辯，均為
    犯後飾卸之詞，不足採信，被告2 人犯行均堪以認定，應依
    法論科。
二、按行為後法律有變更者，適用行為時之法律。但行為後之法
    律有利於行為人者，適用最有利於行為人之法律，刑法第2
    條第1 項定有明文。另於比較時應就罪刑有關之共犯、未遂
    犯、想像競合犯、牽連犯、連續犯、結合犯，以及累犯加重
    、自首減輕暨其他法定加減原因（如身分加減）與加減比例
    等一切情形，本於統一性及整體性原則，綜其全部罪刑之結
    果而為比較（最高法院95年5 月23日第8 次刑事庭會議決議
    內容參照）。查被告2 人行為後，如附表所示之法律業經變
    更，並於95年7 月1 日施行，玆經比較結果，上開有關罪刑
    部分及易科罰金部分（與上開罪刑部分不必整體比較）之法
    律變更，裁判時法均未較為有利，從而，均應依刑法第2 條
    第1 項前段規定，適用行為時法。至98年1 月21日、98年12
    月30日刑法第41條固均經修正公布，然98年1 月21日該次修
    正，刑法41條第1 項並未經修正，另98年12月30日該次刑法
    第41條第1 項僅係求文字用語統一，而將「受6 個月以下有
    期徒刑」修正為「受6 月以下有期徒刑」，自均非屬法律有
    變更，而無新舊法比較適用之問題，併予敘明。
三、核被告乙○○、甲○○○所為，均係犯刑法第214 條使公務
    員登載不實罪。被告乙○○、甲○○○及共同被告丙○○（
    待本院緝獲後另行審結）就上揭犯行，有犯意之聯絡及行為
    之分擔，皆為共同正犯。又依刑事訴訟法第264 條第1 項第
    2 款規定，檢察官之起訴書應記載被告之犯罪事實及證據並
    所犯法條，惟如記載不明確或有疑義，事關法院審判之範圍
    及被告防禦權之行使，自應由法院以訊問或闡明之方式，使
    之明確。經查，本案起訴書所載之犯罪事實，並無載明被告
    乙○○等人共同於何時、地有「行使」使公務員登載不實罪
    之犯罪事實，亦未載明上開關於「行使」部分所憑之證據，
    然起訴罪名卻記載被告乙○○等人係涉犯刑法第216 條、第
    214 條行使使公務員登載不實文書罪嫌。嗣經公訴人於本院
    審理時向相關機關調取資料，回函亦答覆無資料可資提供，
    而無法舉證關於「行使」部分證據資料到院，有駐胡志明市
    台北經濟文化辦事處98年9 月18日函1 份在卷可憑（見院二
    卷第106 之1 頁），公訴人之後於本院審理時並已更正及確
    認起訴犯罪事實、罪名及所犯法條為刑法第214 條使公務員
    登載不實文書罪（見院二卷第105 、106 、147 頁反面），
    本院自應以公訴人上開更正及確認後之起訴事實等為本院審
    理之範圍，併予敘明。爰審酌被告乙○○前有違背安全駕駛
    罪前科紀錄之素行（判處拘役40日，不構成累犯），被告甲○○○前無犯罪前科紀錄之素行，有臺灣高等法院被告前案
    紀錄表2 份在卷可按，被告乙○○為圖一己私利，仲介丙○○充當人頭老公與被告甲○○○辦理假結婚，而被告甲○○○以假結婚之方式來台工作，被告2 人所為已共同破壞公務
    上結婚登記及戶政資料管理等之正確性，被告2 人犯後並均
    否認犯行，尚乏知錯悔改之意及被告2 人犯罪之手段、所生
    危害、智識程度、生活狀況暨公訴人對本案科刑範圍之意見
    （各處有期徒刑1 年）等一切情狀，認公訴人上開求刑，稍
    屬過重，而酌情分別量處如主文所示之刑。又查被告2 人犯
    罪行為時間，均係在96年4 月24日以前，均核符中華民國96
    年罪犯減刑條例第2 條第1 項第3 款規定，均應減其宣告刑
    二分之一如主文所示，並諭知如主文所示之易科罰金折算標
    準，以資懲儆。
四、共同被告丙○○部分，經本院傳拘未到，待緝獲後另行審結
    。
據上論斷，應依刑事訴訟法第299 條第1 項前段，刑法第2 條第
1 項前段、第28條（修正前）、第214 條、第41條第1 項前段（
95 年7月1 日修正施行前），刑法施行法第1 條之1 ，罰金罰鍰
提高標準條例第2 條（廢止前），現行法規所定貨幣單位折算新
臺幣條例第2 條，中華民國96年罪犯減刑條例第2 條第1 項第3
款、第7 條、第9 條，判決如主文。
本案經檢察官丁○○到庭執行職務。
中    華    民    國    99    年    1     月    7     日
                  刑事第五庭  法  官  林永村
以上正本係照原本作成。
如不服本判決應於收受本判決後10日內向本院提出上訴書狀，並
應敘述具體理由，如未敘述上訴理由者，應於上訴期間屆滿後20
日內補提理由書狀於本院（均須按他造當事人之人數附繕本）「
切勿逕送上級法院」。
中    華    民    國    99    年    1     月    7     日
                                  書記官  王珮樺
附錄本案論罪科刑法條
中華民國刑法第214條
（使公務員登載不實罪）
明知為不實之事項，而使公務員登載於職務上所掌之公文書，足
以生損害於公眾或他人者，處 3 年以下有期徒刑、拘役或 5 百
元以下罰金。
附表：
┌──┬───────┬───────┬───────┬────┐
│比較│行為時法（舊法│裁判時法（新法│比較結果      │備註    │
│內容│）            │）            │              │        │
├──┼───────┼───────┼───────┼────┤
│共同│刑法第28條：二│刑法第28條：二│裁判時法將原行│        │
│正犯│人以上共同實施│人以上共同「實│為時法之「實施│        │
│    │犯罪之行為者，│行」犯罪之行為│」（包含陰謀、│        │
│    │皆為正犯。    │者，皆為正犯。│預備、著手及實│        │
│    │              │              │行等階段行為）│        │
│    │              │              │修正為「實行」│        │
│    │              │              │，就共同正犯之│        │
│    │              │              │範圍已有限縮而│        │
│    │              │              │有變動，自屬法│        │
│    │              │              │律有變更。惟本│        │
│    │              │              │案被告已實行犯│        │
│    │              │              │罪，依行為時及│        │
│    │              │              │裁判時法均構成│        │
│    │              │              │共同正犯，即無│        │
│    │              │              │有利或不利之情│        │
│    │              │              │形。          │        │
├──┼───────┼───────┼───────┼────┤
│刑法│罰金：（銀元）│罰金：新臺幣10│裁判時法罰金刑│上開修正│
│第33│1 元以上。    │00元以上，以百│之最低度刑提高│影響刑法│
│條第│              │元計算之。    │為新臺幣1000元│第214 條│
│5 款│              │              │。是以行為時法│中關於罰│
│    │              │              │較有利於被告。│金刑最低│
│    │              │              │              │度。    │
├──┼───────┼───────┼───────┼────┤
│易科│刑法第41條第1 │刑法第41條第1 │裁判時法刪除易│與上開罪│
│罰金│項：犯最重本刑│項：犯最重本刑│科罰金時，需具│刑部分不│
│之宣│為5 年以下有期│為5 年以下有期│備「因身體、教│必整體比│
│告及│徒刑以下之刑之│徒刑以下之刑之│育、職業或家庭│較。    │
│折算│罪，而受6 個月│罪，而受6 個月│之關係或其他正│        │
│標準│以下有期徒刑或│以下有期徒刑或│當事由，執行顯│        │
│    │拘役之宣告，因│拘役之宣告者，│有困難者」之限│        │
│    │身體、教育、職│得以新臺幣1,00│制，似以裁判時│        │
│    │業、家庭之關係│0 元、2,000元 │法對被告有利；│        │
│    │或其他正當事由│或3,000元折算 │惟觀今司法實務│        │
│    │，執行顯有困難│1 日，易科罰金│對於被告是否宣│        │
│    │者，得以1 元以│。但確因不執行│告得易科罰金，│        │
│    │上3 元以下折算│所宣告之刑，難│實無以「因身體│        │
│    │1 日，易科罰金│收矯正之效，或│、教育、職業或│        │
│    │。但確因不執行│難以維持法秩序│家庭之關係或其│        │
│    │所宣告之刑，難│者，不在此限。│他正當事由，執│        │
│    │收矯正之效，或│              │行顯有困難者」│        │
│    │難以維持法秩序│罰金罰鍰提高標│等情狀為考量。│        │
│    │者，不在此限。│準條例第2 條刪│而裁判時法易科│        │
│    │              │除。          │罰金折算標準已│        │
│    │罰金罰緩提高標│              │由銀元100 、20│        │
│    │準條例第2 條前│              │0 、300 元即新│        │
│    │段：依刑法第41│              │台幣300 、600 │        │
│    │條易科罰金或第│              │、900 元，提高│        │
│    │42條第2 項易服│              │為以新台幣1,00│        │
│    │勞役者，均就其│              │0 元、2,000 元│        │
│    │原定數額提高為│              │、3,000 元折算│        │
│    │100 倍折算1 日│              │1 日，綜合觀之│        │
│    │。            │              │，行為時法對被│        │
│    │現行法規所定貨│              │告較為有利。  │        │
│    │幣單位折算新臺│              │              │        │
│    │幣條例第2 條。│              │              │        │
├──┴───────┴───────┴───────┴────┤
│比較結果：                                                    │
│上開有關罪刑部分及易科罰金部分（與上開罪刑部分不必整體比較），│
│裁判時法均未較有利於被告。從而，均應依刑法第2 條第1 項前段規定│
│，適用行為時之法律。                                          │
└───────────────────────────────┘

司法院資訊處製作；財團法人民間司法改革基金會備份。
